臺灣高等法院交通事件裁定　　　　　　 94年度交抗字第783號
抗　告　人　甲○○
即受處分人
上列抗告人因違反道路交通管理處罰條例案件，不服臺灣板橋地
方法院，中華民國94年9月8日所為裁定（94年度交聲字第1562號
，原處分案號：交通部公路總局臺北區監理所94年8月9日北監自
裁字第裁40-CG0000000號），提起抗告，本院裁定如左：
    主  文
原裁定撤銷，發回臺灣板橋地方法院。
    理  由
一、本件抗告人即受處分人於民國（下同）94年6月12日15時52
    分許，以時速六十八公里，駕車牌號碼IB9641號自用小客車
    ，行經台北縣三峽鎮○○路148號前，遭該處所設固定超速
    照相設備攝下照片，經台北縣政府警察局逕行填製CG000000
    0號舉發違反道路交通管理事件通知單，移送交通部公路總
    局臺北區監理所於94年8月9日以北監自裁字第裁40-CG00000
    00號裁決書裁處異議人新台幣（下同）一千七百元之罰鍰，
    並記違規點數一點。
二、原審裁定略以抗告人之前述違規：「業據台北縣政府警察局
    於94年7月29日以北縣警交字第0940102168號函說明綦詳，
　　並有舉發違反道路交通管理事件通知單及違規超速照片二紙
  　，在卷可稽。雖異議人辯稱二紙照片顯示所駛小客車之後煞
    車燈均亮起，可證當時在煞車中，且當時交通流量很大，如
    何以六十八公里時速行駛云云，惟異議人所駕小客車，係設
    有第三煞車燈之車輛，是二紙照片之小客車後煞車燈雖亮起
    ，然該第三煞車燈均未同步亮起，顯見異議人駕小客車時，
    並非進行停煞減速動作；且第一張照片顯示異議人進入路段
    感應區時，初始車速為時速五十五公里，第二張照片顯示出
    在駛離感應區時，末端車速增加為68公里，比對二紙照片，
    可發現異議人駕小客車行經左側4395KD號小客車時，原係異
    議人小客車車尾處相隔在4395KD號小客車車頭旁，後異議人
    小客車車尾處則超越4395KD號小客車車頭處前方有半個車身
    以上距離，足證異議人駕小客車時，行車速度係在逐步增加
    中，而非煞車減速，是異議人所辯顯不足採信。又上開路段
    超速照相設備，係路旁設置固定式（即其相對距離、角度及
    位置均屬一定）設備，並非攜帶式雷射測速槍等可移動式設
    備，其超速照片準確性，可參以一般物理原理計算（即距離
    ×時間＝速度），可判斷準確性無疑，而上開路段之超速照
    片設備，乃微電腦自動測速照相儀器，運作方式係以車輛行
    駛壓過感應線圈始能啟動拍攝第一張及第二張照片，再經微
    電腦算出該車輛之行車速度，本件二紙照片顯示出當時遭拍
    攝車輛，係行駛第二車道上之異議人所駕小客車，且二紙照
    片之拍攝時間相距為0.8秒內，異議人所駕小客車已向前行
    駛一個車道線及其前後二個間距以上（因第一張照片中，異
    議人之小客車車尾起算，尚在前一個車道線內）之距離，此
    依該二紙照片即明，而車道線之設置辦法，依道路交通標誌
    標線號誌設置規則第182條規定，車道線長為四公尺，間距
    為六公尺，則異議人在0.8秒時間內向前行駛之距離應約有
    十六公尺（即4公尺＋6公尺×2＝16公尺），異議人當時駕
    小客車行經上開路段時之時速，經測速照相儀器微電腦計算
    出其當時行車速度為時速六十八公里（即以68000公尺÷360
    0秒×0.8秒＝15.1公尺/秒），亦核與認定相關行車距離16
    公尺及行車時間0.8秒結果，尚稱相符，是上開路段之測速
    照相儀器之準確性，應屬無疑，異議人於上開時地應確有駕
    小客車違規以時速六十八公里行駛，應堪採信，異議人所辯
    不足為憑。綜上，本件原處分機關以異議人於上開時地駕小
    客車違規超速以時速六十八公里行駛明確，裁罰新台幣（下
    同）一千七百元，並記違規點數一點，核諸上述，自無任何
    違法或不當，本件異議人雖不服原處分機關所為上開裁決書
    之處分，聲明異議，惟其空言指摘云云，為無理由，應予駁
    回」等語。
三、抗告意旨則略以：「94年度交聲字第1562號裁定書，理由：
    三、依道路交通標誌標線號誌設置規則第182條之規定，其
    車道線長為四公尺，間距則為六公尺，則異議人在上開零點
    八秒之時間內所向前行駛之距離應約有十六公尺（即4公尺
    +6 公尺×2公尺＝16公尺），則異議人當時駕駛上開自用小
    客車行經上開路段時之時速，經上開測速照相儀器微電腦計
    算出其當時行車速度為六十八公里（即以6800公尺÷3600秒
    ×0.8秒＝15.1公尺/秒），亦核與本院認定上開相關行車距
    離十六公尺及行車時間零點八秒之結果，尚稱相符，是上開
    路段之測速照相儀器之準確性，應屬無疑。請問尚稱相符是
    法律用語嗎？誤差值為何那麼大，且異議人提出儀器使用期
    間，有否經過中央標準局檢驗合格證明文件，沒有答覆」等
    語。
四、經查：本件原審依據卷存相片判斷抗告人違規超速，固非無
    見，然依道路交通管理處罰條例第89條前段規定，法院受理
　　有關交通事件，準用刑事訴訟法之規定。又「汽車駕駛人之
  　行為有左列情形之一，當場不能或不宜攔截製單舉發者，得
    對汽車所有人逕行舉發處罰：六其他違規行為經以科學儀器
　　取得證據資料者。前項逕行舉發，應記明車輛牌照號碼、車
  　型等可資辨明之資料，查明汽車所有人姓名或名稱、住址後
    ，製單舉發處罰之」，道路交通管理處罰條例第7-2條第1項
    第6款第2項定有明文。而本件固定超速照相設備，全憑機械
    力拍攝，未經人為操作，未伴有人之主觀意見在內，自有證
　　據能力（80年台上字第4672號判例參照），惟本件固定超速
　  照相設備是否經過中央標準局檢驗，有無誤差，為審查本件
    舉發科學儀器設備所取得之相片證據有無具備證據能力之前
    提，抗告人於原審業已提出此項主張，原審法院未予以調查
    或於裁定敘明理由，尚有未洽，則抗告意旨以前詞，指摘原
　　裁定不當，非無理由，是應將原裁定撤銷，發回原審法院函
　  囑舉發機關查覆本件舉發科學儀器設備是否經過檢驗合格或
    具備相當之正確性，或以實際勘驗方式取得明確之判斷證據
    後，另為適當之處理。
五、據上論結，應依道路交通管理處罰條例第89條、道路交通案
    件處理辦法第26條，刑事訴訟法第413條前段，裁定如主文
中　　華　　民　　國　　94　　年　　11　月　　2     　日
                   交通法庭審判長法　官  鄭文肅
    　　                         法  官  林瑞斌
　　                             法  官  施俊堯
以上正本證明與原本無異。
不得再抗告。
                                 書記官　陳彥蕖
中　　華　　民　　國　　94　　年　　11　　月　　2 　　日
